【裁判字號】    97,交抗,1089
【裁判日期】    970917
【裁判案由】    聲明異議
【裁判全文】
臺灣高等法院臺中分院刑事裁定        97年度交抗字第1089號
抗  告  人  交通部公路總局臺中區監理所臺中市監理站
代  表  人  丙○○
代  理  人  甲○○
受處分人    乙○○
上列抗告人因受處分人聲明異議案件，不服臺灣台中地方法院中
華民國97年8月6日所為裁定（97年度交聲字第2162號），提起抗
告，本院裁定如下:
    主  文
抗告駁回。
    理  由
一、本件經本院審理結果，認第一審裁定並無不當，應予維持，
    並引用第一審裁定記載之理由（如附件）。
二、抗告意旨略稱：(一)汽車駕駛人違反道路交通管理處罰條例第
    三十五條規定受吊扣執照處分，主要係考量其違規行為對道
    路交通秩序之維持及道路交通安全已生較大之影響，故吊扣
    其持有之駕駛執照，以限制其繼續駕車行駛道路之權利，其
    係屬駕駛行為之限制，並不因所持駕駛執照種類不同而有所
    差異。(二)現行「道路交通安全規則」第五十三條規定，汽車
    駕駛執照區分為十三種照類，依第六十一條各款規定，如汽
    車駕駛人取得高一級車類之駕駛資格者，應換發駕駛執照，
    並准其駕駛較低級車類之車輛。駕駛人管理實務作業上亦僅
    逐級核給汽車駕駛執照一張（交通部函示一人一照原則），
    如違反「道路交通管理處罰條例」相關規定致需接受吊扣或
    吊銷駕駛執照處分時，均以所領有之照類予執行（各級領照
    經歷均受拘束）。(三)本案異議人現領有聯結車執業駕照，於
    上級機關未為新函示前，本站謹依交通部相關函示，按處罰
    條例第三十五條規定裁處吊扣汽車駕照十二個月。綜上所陳
    ，爰請求維持原裁決書之裁處云云。
三、按：(一)九十四年十二月十四日修正前道路交通管理處罰條例
    第六十八條原規定：「汽車駕駛人，因違反本條例及道路交
    通安全規則之規定，受吊扣或吊銷駕駛執照處分時，吊扣或
    吊銷其持有各級車類之駕駛執照」，業經修正為：「汽車駕
    駛人，因違反本條例及道路交通安全規則之規定，受吊銷駕
    駛執照處分時，吊銷其持有各級車類之駕駛執照」，並由行
    政院於九十五年二月二十七日以行政院院臺交字第09500828
    98號令發布定自九十五年三月一日施行。考其修正理由乃因
    舊法將違法或違規駕駛人所持有各級車類之駕駛執照一併吊
    扣或吊銷失之苛酷，影響人民工作及生活甚鉅，故為上開修
    正。是依前開修正後道路交通管理處罰條例第六十八條規定
    ，受吊扣駕駛執照處分時，不再吊扣其持有各級車類之駕駛
    執照，僅於受吊銷駕駛執照處分時，始吊銷其持有各級車類
    之駕駛執照，而限縮原條文之適用範圍，是受吊扣駕駛執照
    處分即不在本條規定適用之列甚明。本件受處分人交通違規
    時間為九十七年七月二十二日，原處分機關於九十七年七月
    二十三日裁決時，自應依修正後之道路交通管理處罰條例第
    六十八條規定裁處，始符依法行政原則。(二)又按道路交通管
    理處罰條例第三十五條第一項第一款：「汽車駕駛人，駕駛
    汽車經測試檢定有下列情形之一者，處新臺幣一萬五千元以
    上六萬元以下罰鍰，並當場移置保管該汽車及吊扣其駕駛執
    照一年˙˙˙一、酒精濃度超過規定標準」。依此，汽車駕
    駛人，駕駛汽車經測試檢定酒精濃度超過規定標準者，除處
    罰鍰外，並當場移置保管該車輛及吊扣其駕駛執照一年，據
    此規定文義，所吊扣駕駛執照之種類自應依當場遭移置保管
    之車輛種類而定。查，受處分人為本件違規行為時，係駕駛
    自用小客車（普通小型車），此有內政部警政署國道公路警
    察局舉發違反道路交通管理事件通知單附卷可憑。揆諸前開
    說明，受處分人依法所受之處分應為限制其駕駛自用小客車
    之權利，不再吊扣其持有各級車類之駕駛執照，故原處分機
    關於作成吊扣駕駛執照處分時，應就行為人所應吊扣之駕駛
    執照種類予以限定，始符合依法行政原則。(三)原處分不察，
    誤認該處分及於受處分人所持有各級車類之駕駛執照，而裁
    處吊扣受處分人所持有之（各級車類）駕駛執照，即非合法
    ，原審因認受處分人就原處分關於吊扣駕駛執照十二個月部
    分之聲明異議為有理由，而將該部分撤銷，並就該撤銷部分
    改諭知如原裁定主文第二項所示，核無違誤。抗告意旨再執
    前詞，主張於交通部未為新函示前，應憑交通部相關函示，
    依道路交通管理處罰條例第三十五條規定可裁處吊扣受處分
    人各級車類之駕駛執照十二個月，顯屬誤認。本件抗告人之
    抗告為無理由，應予駁回。
四、據上論結，應依道路交通案件處理辦法第二十六條，刑事訴
    訟法第四百十二條，裁定如主文。
中    華    民    國    97    年    9     月    17    日
            刑事第四庭    審判長法  官  洪  耀  宗
                                法  官  許  文  碩
                                法  官  蔡 王 金 全
上列正本證明與原本無異。
不得抗告。
                                書記官  金  珍  華
中    華    民    國    97    年    9     月    18    日


司法院資訊處製作；財團法人民間司法改革基金會備份。
